# 被收购企业可辨认净资产公允价值确定

提问人：能饮一杯无 时间：2010-06-17 12:07:48
尽管公允价值和评估值不是一个概念，但在实务操作中往往以评估值作为公允价值，但收益法和成本法评估有时会出现较大差异：
甲国有企业拟收购乙公司80%股权（非同一控制）评估价值及收购价如下：
成本法评估价值： 5 亿元 收益法评估价值：6.4亿元 最终收购价：6.4亿元。
在甲企业编制合并报表，确定乙公司收购日可辨认资产、负债公允价值时： 1 、按成本法评估值确认，差额1.4亿元做商誉，形成如此大的商誉似乎不太合适； 2 、按收益法评估值确认，在将评估增值分摊至具体资产负债项目时，按照成本法的增值比例分摊。
请问：哪种做法更合适，是否还有其他好的方法。
谢谢！

回答人：chenyiwei
回复 楼主 能饮一杯无 的帖子实务中建议采用第一种，即确认商誉的方式。不要忘记就各项可辨认资产、负债的计税基础和入账价值之间的差异确认递延税款并相应调整商誉。

回答人：chenyiwei
回复 报纸 趵突泉 的帖子可以这样理解。

回答人：chenyiwei
回复 7 楼 趵突泉 的帖子 1 、虽然递延所得税负债在形成时会增加商誉，但以后转回时应调整损益，不会再对商誉产生影响。 2 、虽然商誉的确认会对后续减值测试带来压力，但个人认为不能因此不确认递延所得税负债和调整商誉。

回答人：chenyiwei
回复 11 楼 趵突泉 的帖子 1 、我理解仅仅是举例中的简化处理，在实务中还是需要考虑，更何况你引用的举例是《资产减值》一章中的例子，而该问题是购买日商誉和递延所得税负债的初始确认问题，应适用《企业合并》和《所得税》准则。 2 、资产减值中对商誉进行减值测试时，由于根据现行的企业合并准则，仅仅是就购买方在购买日所持的股权比例计算确认商誉，并未确认少数股权对应的商誉（这一点预计很快就会有改变），但资产减值测试中所涉及的资产组既包含归属母公司股东的权益对应的可辨认资产，也包含少数股权对应的可辨认资产，自阿计算资产组的整体可收回金额时更不会对此予以区分，因此在减值测试之前需要模拟计算应归属于少数股东的商誉，以使资产组的可收回金额（其中归属少数股权的商誉部分对该项可收回金额也有贡献）和资产组的帐面价值具有一个可比的共同基础。在确定已发生减值损失之后，由于帐面并未真正确认少数股权对应的商誉，所以在分配资产减值损失到单项资产时又要将其剔除。

回答人：chenyiwei
回复 13 楼 fanxu7788 的帖子商誉的初始确认不应导致递延所得税负债发生变化。后续计量可能导致递延所得税资产／负债的产生或变化。

提问人：shafeng1980 时间：2013-08-19 15:54:05
陈版，搜索到您当时的这个帖子，想追问一个问题，为什么实务中普遍采用第一种方式？第二种方式有什么缺陷吗？此外，是否有理论或者什么依据？万分感谢~~~

回答人：chenyiwei
第二种方法的最大问题是混淆了被合并业务整体公允价值和其中所包含的单项可辨认资产／负债的公允价值，将两者混为一谈，如果按照第二种方法来做，就没有商誉了，这显然是不合理的，不符合企业合并的会计原理。

提问人：ying0518 时间：2013-11-15 15:55:43
11 楼第 2 点，因子公司公允价值和计税基础之间存在暂时性差异，确认了递延所得税负债，同时增加了商誉，这里增加的商誉没有在控股股东和少数股东之间分配，应该怎么理解？

回答人：chenyiwei
应不矛盾。递延所得税负债中对应于少数股权的部分应冲减合并报表层面在购买日初始确认的少数股东权益价值，不会计入合并报表层面的商誉。

提问人：ying0518 时间：2013-11-18 15:27:17
谢谢陈版，这样的做法商誉没有多计，可是少数股东权益就减少了一块，应该怎么理解？

回答人：chenyiwei
少数股权在购买日的初始计量金额按照其所对应的可辨认净资产公允价值，其中递延所得税负债的影响作为扣减项。